【裁判字號】    89,訴,1006
【裁判日期】    900906
【裁判案由】    老年農民福利津貼
【裁判全文】
臺北高等行政法院判決                            八十九年度訴字第一○○六號
                              .
    原      告  甲○○  男七十.
    被      告  行政院農業委員會
    代  表  人  陳希煌（主任委員）
    訴訟代理人  乙○○
                丁○○
                丙○○
右當事人間因申請老年農民福利津貼事件，原告不服行政院農業委員會中華民國八十
九年八月十八日（八九）農訴字第八九○一二九六五二號訴願決定，提起行政訴訟。
本院判決如左：
    主  文
原告之訴駁回。
訴訟費用由原告負擔。
    事  實
一事實概要：緣原告自民國（以下同）八十六年六月起迄今，按月領取榮民就養給與
  新台幣（以下同）一二、四四四元，及在八十八年六月前合併領有高雄縣旗山鎮公
  所發給之中低收入生活差額補助六五六元。嗣原告於八十八年六月向高雄縣旗山鎮
  公所中止領取中低收入生活差額補助六五六元，並於八十八年七月十九日向高雄縣
  旗山鎮農會提出老年農民福利津貼（以下稱老農津貼）申請書，向被告之受託機關
  勞工保險局申領老農津貼。嗣原告於八十九年五月二十日，以其申請已逾十月未見
  處理，向勞工保險局陳情，經該局審核結果，以其自八十四年六月起迄今領取榮民
  就養給與，依老年農民福利津貼暫行條例第四條規定，於同一期間應不得申請老農
  津貼為由，以八十九年五月二十四日八九保受字第一○○四○九九號函否准所請（
  誤將原告姓名載為陳德根）。原告不服，向被告提起訴願，遭八十九年八月十八日
  （八九）農訴字第八九○一二九六五二號決定駁回，遂提起本件行政訴訟。
二兩造聲明：
  (一)原告聲明求為判決：
    1.訴願決定及原處分均撤銷。
    2.被告應作成自八十八年八月一日起至原告死亡當月止，按月給付原告三千元之
      行政處分。
    3.訴訟費用由被告負擔。
  (二)被告聲明求為判決：如主文所示。
三兩造之爭點：
  原告自八十六年六月起迄今，每月領取榮民就養給與一二、四四四元，是否得再申
  領老農津貼？
  (一)原告主張之理由：
    1.原告係三等榮民，且係農民，按月領取榮民就養給與一二、四四四元，低於各
      地方政府低收入戶老人每月可領之金額，故在八十八年六月前，每月領有中低
      收入差額六五六元。原告於八十八年六月向高雄縣旗山鎮公所中止領取中低收
      入救助金，並於同年七月向高雄縣旗山鎮農會申請老農津貼，卻未見下文。原
      告放棄中低收入生活差額補助六五六元，領取老農津貼，於法並無不合，被告
      曲解法令，故意刁難設限，背於民主均富之行政目的。
    2.證據：提出八十九年二月十四日榮光周刊剪報一紙。
  (二)被告主張之理由：
    依八十七年十一月十一日修正公布之「老年農民福利津貼暫行條例」第四條第二
    項規定，同一期間兼具老年農民福利津貼及政府發放之生活補助或津貼之資格條
    件者，得擇一申領之。又八十八年十一月三十日修正發布之「老年農民福利津貼
    申領及核發辦法」第五條規定：「同時領取本津貼及政府發放之生活補助或津貼
    者，其本人或法定繼承人應自勞工保險局通知送達之日起三十日內擇一選定。前
    項選定領取本津貼者，應將同期間溢領之政府發放之生活補助或津貼繳還原發放
    單位，取據證明通知勞工保險局；選定領取政府發放之生活補助或津貼者，應將
    同期間溢領之本津貼繳還勞工保險局。屆期未選定者，視同選定政府發放之生活
    補助或津貼。重複領取本津貼及政府發放之生活補助或津貼者，於依規定選定前
    ，暫停發放本津貼。」惟查，原告既已領取榮民就養給與，此有勞工保險局老農
    津貼個人資料查詢附卷可稽，核其性質仍屬前揭暫行條例第四條第二項規定稱之
    「政府發放之生活補助或津貼」，依規定自不得再重複領取老年農民福利津貼。
    揆諸首揭說明，勞工保險局審核結果，並無不當，原決定駁回其訴願，亦無不妥
    ，均請予以維持。
    理  由
一按「本條例所稱老年農民，應符合下列各款資格條件：一年滿六十五歲。二申領時
  參加農民健康保險之農民且加保年資合計六個月以上者或已領取勞工保險老年給付
  之漁會甲類會員，且會員年資合計六個月以上者。」「‧‧‧同一期間兼具前條及
  政府發放之生活補助或津貼之資格條件者，得擇一申領之。」「同時領取本津貼及
  政府發放之生活補助或津貼者，其本人或法定繼承人應自勞工保險局通知送達之日
  起三十日內擇一選定。前項選定領取本津貼者，應將同期間溢領之政府發放之生活
  補助或津貼繳還原發單位，取具證明通知勞工保險局；選定領取政府發放之生活補
  助或津貼者，應將同期間溢領之本津貼繳還勞工保險局。屆期未選定者，視同選定
  領取政府發放之生活補助或津貼。重複領取本津貼及政府發放之生活補助或津貼者
  ，於依第一項規定選定前，暫停發放本津貼。」分別為八十七年十一月十一日修正
  公布施行之老年農民福利津貼暫行條例第三條、第四條第二項及八十八年十一月三
  十日修正發布施行之老年農民福利津貼申領及核發辦法第五條所明定。
二經查，本件原告係三等榮民，且係農民，自八十六年六月起迄今，按月領取榮民就
  養給與一二、四四四元之事實，為兩造所不爭執，並有勞工保險局老農津貼個人資
  料查詢附卷可稽。原告所領取之榮民就養給與，核其性質應屬前揭老年農民福利津
  貼暫行條例第四條第二項規定所稱之「政府發放之生活補助或津貼」。原告既兼具
  老農津貼及政府發放之生活補助或津貼之資格條件，依規定僅得擇一申領之，其已
  自八十六年六月起迄今，按月領取榮民就養給與，自不得再重複領取老年農民福利
  津貼，並不因原告於八十八年六月向高雄旗山鎮公所中止領取中低收入生活差額補
  助六五六元，而異其效果。原告主張其放棄中低收入生活差額補助六五六元，應符
  合領取老農津貼之規定等語，不足採取。從而，勞工保險局依首揭規定否准所請，
  認事用法，並無不合，訴願決定予以駁回，亦無不當，均應維持。原告猶執前詞，
  聲請撤銷原處分及訴願決定，並請求判命被告應作成自八十八年八月一日起至原告
  死亡當月止，按月給付原告三千元之行政處分，為無理由，均應予駁回。
據上論結，本件原告之訴為無理由，爰依行政訴訟法第九十八條第三項前段，判決如
主文。
中    華    民    國     九十        年       九      月      六        日
                    臺 北 高 等 行 政 法 院  第 二 庭
                                審 判 長 法  官  王立杰
                                         法  官  黃本仁
                                         法  官  陳雅香
右為正本係照原本做成。
如不服本判決，應於送達後二十日內，向本院提出上訴狀並表明上訴理由，如於本判
決宣示後送達前提起上訴者，應於判決送達後二十日內補提上訴理由書（須按他造人
數附繕本）。
中      華      民      國     九十     年      九      月      八      日
                                     法院書記官  鄭聚恩


司法院資訊處製作；財團法人民間司法改革基金會備份。
